臺灣高等法院刑事判決
109年度上訴字第1633號
上  訴  人  陳鼎嵐
即  被  告          

選任辯護人  馬惠美  律師
            陳紹倫  律師
            陳羿妏  律師
上列上訴人即被告因洗錢防制法等案件，不服臺灣新北地方法院
108年度金簡上字第9號，中華民國109年2月12日第一審判決（聲
請簡易判決處刑案號：臺灣新北地方檢察署108年度偵字第12418
、922號）提起上訴，判決如下：
    主  文
原判決撤銷。
陳鼎嵐無罪。
    理  由
一、聲請簡易判決處刑書意旨：「陳鼎嵐可預見金融機構帳戶係
    個人理財之重要工具，為個人財產、信用之重要表徵，如交
    予他人使用，有供作財產犯罪用途之可能，仍基於幫助詐欺
    取財及基於掩飾、隱匿特定犯罪所得之本質之不確定故意，
    於民國107年10月間某時，以7-11店到店方式，以每間銀行
    帳戶每個月新臺幣（下同）1萬8000元之代價，將其所有華
    南商業銀行帳號000000000000號帳戶之存摺、提款卡及密碼
    ，交付予年籍不詳之人。嗣該人所屬詐騙集團成員取得上開
    提款卡後，即意圖為自己不法之所有，於107年10月22日某
    時，致電黃評煌，佯稱為黃評煌外甥女慧珊，因急需用錢為
    由向黃評煌借款，致黃評煌陷於錯誤，於107年10月25日
　　14時2分許，以轉帳方式，將10萬元轉帳匯入陳鼎嵐上揭華
    南帳戶內，旋遭該詐騙集團成員提領一空。」因認被告陳鼎
    嵐涉犯刑法第30條第1項前段、同法第339條第1項幫助詐欺
    取財罪嫌及違反洗錢防制法第2條第2款、同法第3條第2款規
    定，應依同法第14條第1項洗錢罪嫌。
二、犯罪事實應依證據認定，無證據不得認定犯罪事實；不能證
    明被告犯罪，應諭知無罪判決；刑事訴訟法第154條第2項、
    第301條第1項明文規定。
三、檢察官認被告涉犯幫助詐欺取財及洗錢防制法罪嫌，是以被
    告的供述、被害人黃評煌證述及被害人郵政跨行匯款申請書
    為論據。
四、被告否認幫助詐欺取財，辯解略稱：當時失業，收到一封電
    子郵件要徵才，就加對方的LINE，對方沒有說公司名稱，只
    說有正職、兼差，因為對方怕被查稅要分散資金，所以租用
    我的帳戶，如果提供4間銀行帳戶每個月會給我7萬2000元，
    我寄出合作金庫、華南銀行、富邦銀行與彰化銀行4個帳戶
    ，我認為那是一個工作機會，後來有一個被害人家屬透過臉
    書聯絡我，我才驚覺我的帳戶被拿去當作人頭帳戶騙錢，我
    立刻打電話去銀行客服掛失存摺和提款卡，我是被利用的。
五、撤銷改判之理由：
（一）被告提供每份銀行帳戶存摺、提款卡可領取每月1萬8000
      元報酬，依自稱「Etiet」不詳之人指示，將華南銀行帳
      戶存摺與提款卡，寄給自稱「朱亞文」之人，並將帳戶提
      款卡密碼，依對方指示均改為680680，以此等方式將帳戶
      資料提供予「Etiet」等人使用。被害人黃評煌於107年10
      月25日14時2分許，以轉帳方式，將10萬元匯入上述華南
      銀行帳戶，立即遭詐騙集團提領一空等事實，已經被告坦
      承，並有被害人黃評煌之證述（金簡上卷第275至296頁）
      被害人黃評煌報案資料、郵局跨行匯款申請書、華南商業
      銀行股份有限公司蘆洲分行107年11月12日華蘆字第10700
      00201號函、客戶基本資料表及存摺存款期間查詢（偵922
      號卷第17至19、23至25、29至30頁）可憑。
（二）被告是否受欺騙遭利用之審查：
　    檢察官聲請簡易判決處刑書及併辦意旨，認被告同時將上
      述華南銀行帳戶、合作金庫商業銀行大直分行帳號000000
      0000000號帳戶及台北富邦商業銀行西湖分行帳號0000000
      00000號帳戶存摺與提款卡，寄予詐欺集團使用；然被告
      辯稱除上述3帳戶外，並同時交寄彰化銀行帳戶資料。而
      依被告與自稱「Etiet」之人通訊軟體LINE對話內容翻拍
      照片（翻拍時對方帳號顯示為「Unknown」金簡卷第79至9
      1頁）對方要求被告寄送4帳戶資料（金簡卷第89頁）卷內
      既然存在檢察官並不爭執證據能力之通常一般使用LINE軟
      體之人均知悉「LINE的對話紀錄」可以部分刪除，然後截
      圖的文書證據，並且被告引用於否認犯罪之辯解，法院自
      應列為證據資料審酌；參酌上述4帳戶之銀行掛失止付紀
      錄，被告辯稱一併交寄彰化銀行帳戶資料，證據上應予採
      信。檢察官聲請簡易判決處刑，以及原審之論斷理由，參
      照被告在3位被害人之匯款均遭詐欺集團提領之後才止付
      之事實，確實符合現行實務提供帳戶幫助詐欺的犯罪模式
      ；然查，被告不僅將已經提供予被害人匯款的3帳戶止付
      ，併將詐欺集團尚未使用、尚無被害人匯款的彰化銀行帳
      戶也一併止付，使得詐欺集團損失一個現實可用的帳戶，
      被告辯稱因發覺被騙而止付帳戶，被告將未經詐欺集團使
      用之彰化銀行帳戶一併止付，此等對被告有利的事證，檢
      察官並未提出應予訴追的證明、原判決對於卷內此項證據
      並未審酌。依罪疑唯輕原則，應對被告做有利認定。
六、被告上訴否認犯罪，指稱原判決不當；基於罪疑唯輕原則，
    法院寧信被告一次，認定被告上訴有理由，撤銷原判決諭知
    被告無罪。
七、被告如此輕忽的行為，造成被害人高達共50萬元財產損失，
    有無民事損害賠償責任，應由被害人斟酌是否循民事救濟途
    徑求償。
八、退併辦部分：
（一）臺灣新北地方檢察署108年度偵字第12418號移送併辦意旨
      略以：被告將上述合作金庫商業銀行大直分行、華南商業
      銀行及台北富邦商業銀行西湖分行帳戶、存摺與提款卡，
      交寄予詐欺集團成員使用，使被害人彭清龍、呂芳揚與黃
      評煌遭詐騙而匯款，因認被告涉犯刑法第30條第1項前段
      、同法第339條第1項幫助詐欺取財罪嫌，與聲請簡易判決
      處刑部分具有想像競合犯裁判上一罪關係，移請併辦。
（二）聲請簡易判決處刑部分既經宣告無罪，與移送併辦部分已
      無裁判上一罪關係，非本院所得審酌，應退由檢察官另為
      適法處理。
據上論斷，依刑事訴訟法第369條第1項前段、第364條、第301條
第1項，判決如主文。
本案經檢察官陳孟黎聲請簡易判決處刑，檢察官徐則賢移送併辦
，檢察官侯名皇到庭執行職務。
中　　華　　民　　國　  109 　年　　 6　　月　　17　　日
　　　　　　　　　刑事第二庭    審判長法　官  周盈文 
                                      法  官  錢建榮   
                                      法　官  郭豫珍
以上正本證明與原本無異。
檢察官如不服本判決，應於收受送達後20日內向本院提出上訴書
狀，其未敘述上訴之理由者並得於提起上訴後20日內向本院補提
理由書（均須按他造當事人之人數附繕本）「切勿逕送上級法院
」。
                                      書記官  葉書豪
中　　華　　民　　國　　109 　年　　6 　　月　　17　　日